【裁判字號】    99,交聲,2471
【裁判日期】    990913
【裁判案由】    聲明異議
【裁判全文】
臺灣臺中地方法院交通事件裁定        99年度交聲字第2471號
原處分機關  交通部公路總局臺中區監理所
異  議  人
即受處分人  乙○○
上列異議人即受處分人因違反道路交通管理處罰條例案件，對於
交通部公路總局臺中區監理所中華民國99年5 月28日所為之處分
（即中監違字第裁60-Z00000000號裁決書）聲明異議，本院裁定
如下：
    主  文
異議駁回。
    理  由
一、原處分機關略以：受處分人即異議人乙○○（下稱受處分人
    ）於民國99年3 月28日20時0 分許，駕駛車牌號碼為H7-820
    2 號自小客車，在國道1 號138.9 公里南處，因「測距418
    公尺，經雷射槍測定行速162 公里，限速100 公里，超速62
    公里」違規，為內政部國道公路警察局第二警察隊以公警局
    交字第Z00000000 號違反道路交通管理事件通知單當場舉發
    。受處分人於期限內到案申訴，原處分機關於99年4 月14日
    以中監自字第0990014116號函轉原舉發單位查證，後於99年
    5 月11日以中監自字第0990017452號函將舉發單位回復及本
    所裁處情形復知受處分人，受處分人仍不服，遂於99年5 月
    28日以中監違字第裁60-Z00000000號裁決書，依道路交通管
    理處罰條例第43條第1 項第2 款規定，裁處受處分人罰鍰新
    臺幣（下同）8,000 元，並記違規點數3 點，施以道安講習
    ，逾期則依裁決書處罰主文規定裁處等語。
二、聲明異議意旨略以：按法院受理交通事件，依規定準用刑事
    訴訟法，倘對違規之事實仍有合理懷疑，即應以罪疑唯利於
    被告原則對受處分人作有利認定。受處分人於前開舉發違規
    時、日與友人共駕駛二部自小客車搭載友人，經國道一號南
    下，受處分人所駕駛白色自小客車係始終依國道限速規定行
    駛，且與友人前車保持適當安全距離。詎受處分人經過國道
    1 號南下138.9 公里後，後方即有一部白色自小客車以極快
    速度加速超車，迨受處分人行駛至南下145 公里處，即遭警
    車尾隨並示警要求停車受檢，當時受處分人即告知另有乙部
    白色自小客車以極快速度超速而過，員警仍堅持舉發；查該
    違規時間係夜間20時許，高速公路上之視距應非良好，且車
    輛夜間開啟大燈，行速亦在每小時100 公里之譜，原舉發機
    關既未能提供相關採證照片佐證，實無法排除員警有誤認之
    可能性；另查受處分人所駕車輛係於國道1 號南下145 公里
    處遭員警示警攔停，此與受處分人於138.9 公里處之舉發地
    點相隔距離僅為6.1 公里，惟員警於開立舉發通知單時，曾
    告知受處分人係以時速200 公里之速度才追趕上受處分人車
    輛，惟以時速200 公里追趕一部時速162 公里之車輛，經換
    算至少必須追趕8.3 公里始得追上，是警車警行駛6.1 公里
    即攔下受處分人，與常情不符。又受處分人無違規而係另一
    部白色自小客車超車之情，亦為同車乘客丙○○、另一部車
    輛駕駛甲○○親眼目睹，足資作證。為此爰聲請原處分應予
    撤銷，並為不罰之諭知等語。
三、按汽車駕駛人，駕駛汽車有行車速度，超過規定之最高時速
    60公里以上之情形者，處新臺幣6,000 元以上24,000元以下
    罰鍰，並當場禁止其駕駛，及應記違規點數3 點，道路交通
    管理處罰條例第43條第1 項第2 款、第63條第1 項第3 款分
    別定有明文。此外，依同條例第24條規定，應施以道安講習
    。是汽車駕駛人如有駕駛汽車其行車速度超過規定之最高時
    速60公里以上未滿80公里之違規行為經警舉發，且已於舉發
    通知單所載應到案日期前提出申訴，經交通裁決主管機關調
    查後仍認定前揭違規行為屬實者，依道路交通管理處罰條例
    第43條第1 項第2 款、第63條第1 項第3 款、第24條、違反
    道路交通管理事件統一裁罰基準及處理細則第44條第1 項及
    違反道路交通管理事件統一裁罰基準表之規定，應對該汽車
    駕駛人處以8,000 元之罰鍰，並記違規點數3 點及應施以道
    安講習。
四、經查：
(一)、受處分人於99年3 月28日20時0 分許，駕駛車牌號碼為H7-8
    202 號自小客車，在國道1 號138.9 公里南處，因「測距41
    8 公尺，經雷射槍測定行速162 公里，限速100 公里，超速
    62公里」違規，為內政部國道公路警察局第二警察隊以公警
    局交字第Z00000000 號違反道路交通管理事件通知單當場舉
    發，案經移送交通部公路總局臺中區監理所，該站乃依道路
    交通管理處罰條例第43條第1 項第2 款規定，裁處罰鍰8 千
    元，並依同條例第63條第1 項第3 款規定記違規點數3 點並
    施以道安講習等情，有內政部警政署國道公路警察局舉發違
    反道路交通管理事件通知單、交通部公路總局臺中區監理所
    裁決書等在卷可稽。
(二)、受處分人雖辯以舉發時、地另有乙輛白色車輛快速超車而過
    ，而質疑警方誤認，並表示在場車上乘客丙○○及同行友人
    甲○○等證人得佐證其言云云。經查，證人即舉發員警戊○○於99年8 月11日到庭具結證稱：「（當時取締時晚上現場
    的照明為何？）當時取締現場每隔50公尺就有一盞路燈，現
    場很明亮，可以看見往來車輛。」、「（從選擇取締的對象
    到打雷射槍及將車輛攔下的過程，你們可以看清楚超速違規
    的車輛嗎？）可以。」......「（在不同車道的車輛，你們
    違規取締時所選擇對象會不會因此取締對象有錯誤的情形？
    ）我們以雷射槍為主，他有紅點，一次只有瞄準壹台，瞄準
    到就鎖定，不能有其他台。」、「（本件有無可能你已經瞄
    準違規超速的車輛，但因異議人的車輛行經在鄰近的車道，
    違規超速的車輛通過異議人車子以後，你們攔車時攔錯異議
    人的車輛？）不會，因為當時路燈很亮，而且當時我們的車
    子距離違規車輛很近，瞄準到超速車輛，當時乙○○走內線
    車道，不容易攔停，後來到144 公里才有路肩可以攔停。」
    、「（依照違規通知單，警方取締時是從418 公尺前就已經
    發現異議人的車子超速，到你們攔下車輛前有無可能其他車
    輛超車或是大型車輛、小貨車等車輛在前阻礙以致於你們誤
    認取締對象的車輛？）不會，我們有看到異議人車輛車牌的
    二碼，才起步去攔停。」、「我確實從後面追異議人的車，
    但是應該沒有誤認，我們有看到車子的兩碼，沒有攔錯。」
    、「（為何不調閱監視錄影帶？）有監視器，但是沒有錄影
    ，好幾公里才壹支。」等語甚詳（見本院卷第27頁背面至29
    頁）；又參以證人即舉發員警丁○○於99年9 月1 日本院訊
    問時證稱：「（本件是否為你開單告發取締『提示舉發違反
    道路交通管理事件通知單並告以要旨』）？是的。」、「（
    在距離多遠時你就看到乙○○所駕駛的H7-8202 號自小客車
    有違規超速的情形？）看到時約6 百多公尺，將近7 百公尺
    。」、「（依據你取締的時間為晚上8 點，違規地點是在國
    道一號公路138.9 南下車道，依照當時車流狀況及照明的情
    形可看出來違規的車輛是哪一輛嗎？）當場有路燈，遠遠看
    時我看到一部車速很快的過來，當時的車流量不大，算是普
    通車流量，可以看得清楚往來的車輛，距離5 百公尺我雷射
    槍就測到該車，我們就準備攔停，我們起步駕駛巡邏車攔查
    的方式，攔查時我們希望同等的速度才攔停他的車，我們車
    速達到190 公里才將乙○○的車子攔下來。」、「（雷射槍
    是否為你操作確定違規的車輛？）是的。」、「（異議人表
    示他的車子行駛時，有一輛與他同顏色即白色的車輛從他的
    旁邊的車道快速超車離去，因而質疑你們取締有誤，對此有
    何意見？）當天我要起步攔查時，我們不只看顏色，還有看
    車號，雖然不是看得很完整至少看兩個車號即H7，所以起步
    攔查白色H7車號的車子。」、「（你們操作雷射槍時，有無
    誤認同顏色非超車車輛的可能？）不會，因為這輛車車速與
    其他車的落差很大，雷射槍如果誤測到其他車輛的話，他會
    顯示誤測那台車的車速。」、「（如果車流量甚多，且中間
    距離相當遠，期間有大客車、大貨車等車輛阻礙，甚且有相
    同顏色、品牌的車輛，能否正確無誤判斷哪一輛車子是違規
    超速？）如果被其他車輛阻隔，雷射槍是沒有辦法顯示其車
    速，即沒有辦法測到違規車輛的速度，因這輛車的車速與其
    他車速相差很大，連經過我的巡邏車時，他的車速還是與別
    台車差很多，故不會有相同顏色、相同品牌車輛誤認的情形
    。」、「（你們起步攔停之前，有無確認違規車輛的車號？
    ）會，上車時我們會持續看後照鏡，那台車經過我們的車時
    ，我們會看著它的後面的車號攔停。」、「（你對於證人戊○○、丙○○、甲○○在本院99年8 月11日訊問時的證詞有
    何意見『提示本院訊問筆錄並告以要旨』？）有無其他車超
    過H7-8202 號自小客車我不知道，但是我確定當天超速是那
    台車，我把乙○○攔下來時，沒有馬上開單，還有問他有沒
    有超速？他有承認他有超速，只是不知道他的車速有多快。
    」、「（對於異議人乙○○所述，要求看監視錄影帶有何意
    見？）因高公局只有裝設攝影，監視路況用，沒有錄影功能
    。」、「（雷射測速槍可否裝錄影機、照相機等裝置有拍攝
    的功能？）沒有辦法。」「（異議人表示警方告訴他警車的
    車速時速二百公里才追上異議人所駕駛的車輛，他認為警車
    至少追上8.3 公里才追的上他的車，警方為何行駛6.1 公里
    就攔下異議人的車輛對此有何意見？）應該是接近二百公里
    ，除非他行駛路肩否則依照當天的車流量，異議人沒有辦法
    一直維持高速。」等語。（見本院卷第38頁背面至40頁）；
    再者上開員警乃維持交通秩序，依法執行職務之公務員，與
    受處分人素不相識，亦無宿怨，當無設詞誣攀之理，是其等
    所為證言，堪信為真。且上開雷射槍測速儀器係執勤人員經
    由測速器瞄準鏡對準目標（單一車輛）扣發射扳機即可精確
    測出所瞄準目標之速度，行車數據並顯示於抬頭液晶顯示器
    內，雖未具照相及顯示車號、時間、日期之功能，然係對準
    單一目標測速，不受其他車道上行駛中之車輛及當時道路車
    流量之影響，復據經濟部標準檢驗局檢驗合格，且舉發時仍
    在該檢定合格期間內，亦有內政部警政署國道公路警察局第
    二警察隊99年5 月5 日公警二交字第0990270878號函暨所附
    經濟部標準檢驗局雷射測速儀檢定合格證書影本1 份在卷可
    參，是本件原舉發機關所使用之雷射槍測速儀器自屬正常堪
    用之狀態，其準確性應無疑問。受處分人不斷質疑員警誤認
    違規車輛，惟上開二位舉發員警證詞均相符合且具體明確，
    舉發違規時、地於晚間8 時，當時路燈明亮，車流量正常，
    舉發員警視線未有受阻，受處分人車速極快，與他車容易辨
    別，證人有看見車號前兩碼，立時起步巡邏車追攔，足證舉
    發員警並無誤認他車之可能，從而，受處分人於上開時、地
    超速60公里違規屬實，當無疑問。
(三)、證人丙○○於本院訊問時證述：「（白色小客車超車時乙○○的車速為何？）我不知道實際的速度，就是正常的開。」
    、「（警察取締時甲○○是否知道白色小客車超車的事情？
    ）後來才知道，乙○○打電話給甲○○說他被警察攔下，但
    是詳細的內容我不知道他講什麼。」、「（如果乙○○沒有
    告訴甲○○的話，甲○○是否會知道他被攔下？）不會知道
    ，因為甲○○在我們前面，如果沒有告訴他，他怎麼知道？
    」等語以觀，顯然證人丙○○雖當時坐在受處分人所駕駛車
    輛之右前座，但證人丙○○非實際駕駛車輛之人，依常情而
    言身為乘客者對於車速並非其所關心之事，而時時刻刻緊盯
    時速錶觀看不放，是其對於受處分人為警取緝時有無超速之
    事實，並非十分確定，故難以其證詞為有利於受處分人認定
    之憑據。另證人甲○○雖駕駛自用小客車在受處分人之前方
    行駛，但因證人甲○○對於受處分人因超速為警方攔下取締
    之事，係經受處分人以電話告知後方知此事，足見甲○○於
    警方取締受處分人時並不知受處分人有超速之違規，故證人
    甲○○對於駕駛在後方之受處分人究竟有無超速之情事，亦
    難據為有利受處分人之認定依據。
(四)、至本件舉發案件雖無拍照或錄影可供佐證，惟交通警員製單
    舉發違反道路交通管理處罰條例所列之違規事實，係公務員
    基於職務上權力，依法就特定之具體事件所為具公法上效果
    之單方行政行為，基於公務員為公法上行為具有公信力之原
    則，該行政處分當可被推定為有效，其據以依法處分之事實
    亦應認定為正確無誤。再依道路交通管理處罰條例科處行政
    罰事件，依據公法爭議之舉證責任分配法則，固應先由行政
    機關就其業已履踐相關正當法律程序，以及人民應受處罰之
    客觀違反法令行為，負證明之責，受處罰人就行政機關已為
    相當證明之前開事項，若主張欠缺主觀歸責條件或為其他抗
    辯，亦須就其所辯提出反證，而行政機關對於前開應為舉證
    事項，並非不得以執行查察取締勤務人員，依據調查人證之
    程序，使就親歷事實提供不可替代之證明方法，受處罰人就
    證人所述見聞經過之真實性倘有質疑，除依法定交互詢問程
    序加以檢驗外，不得僅因證人之個人身分、地位，或憑已意
    指為必須代以其他特定之證據方法，此在證人業已具結願依
    偽證罰則擔保證言可信之場，尤屬當然。另鑑於交通違規事
    實往往驟然而現、稍縱即逝，若硬性要求舉發警員不分違規
    情節，一律必須預留證據，俾便事後提出供法院審酌，除有
    現實技術可行性之困難外，勢將大幅提高交通管理之行政成
    本，並嚴重削弱道路交通管理之行政效能，此絕非立法者制
    定道路交通管理法規之本意。茲受處分人未就執勤警員之舉
    發有誤提出相關積極證據以供調查，本院復查無證據足資證
    明證人有捏造事實違法取締之情事，則執勤警員本其維護交
    通秩序、公眾安全職責所為之舉發，自應受到合法、正確之
    推定。
五、綜上所述，本件受處分人於上開時、地，確有駕車行駛於高
    速公路速度超過規定之最高速限之違規事實，原處分機關依
    道路交通管理處罰條例第43條第1項第2款、第63條第1項第3
    款之規定，裁處受處分人罰鍰8千元，並記違規點數3點，於
    法核無違誤。受處分人聲明異議，為無理由，應予駁回。
據上論結，應依道路交通管理處罰條例第87條第2 項，道路交通
案件處理辦法第19條，裁定如主文。
中    華    民    國    99    年    9     月    13    日
                      交通法庭  法  官   楊萬益
以上正本證明與原本無異
如不服本裁定應於送達後5日內向本院提出抗告狀
                                書記官   譚系媛
中    華    民    國    99    年    9     月    13    日

司法院資訊處製作；財團法人民間司法改革基金會備份。
